【裁判字號】    98,司家聲,75
【裁判日期】    981230
【裁判案由】    終止收養關係
【裁判全文】
臺灣臺中地方法院民事裁定            98年度司家聲字第75號
聲  請  人  甲○○
上列當事人因養母死亡後聲請許可終止收養事件，本院裁定如下
：
    主  文
准予終止聲請人甲○○與詹彭祐柑間之收養關係。
程序費用由聲請人負擔。
    理  由
一、聲請意旨略以：聲請人甲○○（女、民國○○○年○月○○
    ○日生，身分證統一編號：Ｚ000000000號）為詹
    彭祐柑（女、四十年十二月一日生，身分證統一編號：Ｚ0
    00000000號）與配偶乙○○之養女，因詹彭祐柑於
    七十年一月十七日死亡，且聲請人與乙○○亦於九十五年五
    月二十四日合意終止收養關係，爰依民法第一千零八十條之
    一第一項之規定，聲請許可終止聲請人與養母詹彭祐柑間之
    收養關係等語，並提出詹彭祐柑除戶戶籍謄本、聲請人戶籍
    謄本等為證。
二、按養父母死亡後，養子女得聲請法院許可終止收養。法院認
    終止收養顯失公平者，得不許可之，民法第一千零八十條之
    一第一項、第四項定有明文。是養父母死亡後，為保護養子
    女利益，應使其有聲請法院許可終止收養之機會，另夫妻共
    同收養時，夫或妻死亡，而生存之一方與養子女已終止收養
    關係後，養子女亦得依本項聲請法院許可終止其與已死亡之
    養父母之收養關係。而收養關係之終止影響雙方權益甚鉅，
    法院如認終止收養關係顯失公平者，得不予許可。
三、經查聲請人所主張之前開事實，有聲請人提出之上開證據資
    料在卷可證，自堪信為真實。又聲請人於本院審理時到庭陳
    稱略以：「養母詹彭祐柑於我五歲時即過世，所以我對養母
    詹彭祐柑沒有印象，實際扶養我、擔任我母親角色者是鄭雪
    娥，我希望能讓鄭雪娥收養……養母詹彭祐柑過世後，我並
    未繼承其遺產」等語（本院九十八年十一月十八日訊問筆錄
    參照）。另關係人乙○○及聲請人之生父吳聖慕亦均到庭表
    示本件終止收養並無顯失公平之情，同意終止收養等語（本
    院九十八年十一月十八日、十二月十六日訊問筆錄參照）。
    執此，本院審酌聲請人終止收養之意願、動機、對本生家庭
    之影響、聲請人與收養人詹彭祐柑共同生活時間之長短，復
    綜觀全案卷證均查無終止收養有顯失公平之情形，是以聲請
    人本於民法第一千零八十條之一第一項之規定，請求終止其
    與詹彭祐柑間之收養關係，為有理由，應予准許。
四、依非訟事件法第二十一條第一項前段，裁定如主文。
中    華    民    國    98    年    12    月    30    日
                  家事法庭    司法事務官  蔡秉芳
以上正本證明與原本無異。
如不服本件裁定，得於裁定書送達之翌日起十日內，以書狀敘述
理由，向本庭提起抗告，並繳納抗告費一千元。
中    華    民    國    98    年    12    月    30    日
                              書  記  官  蔡萍萍


司法院資訊處製作；財團法人民間司法改革基金會備份。
